臺灣臺南地方法院刑事判決
111年度金訴字第315號
公  訴  人  臺灣臺南地方檢察署檢察官
被      告  陳冠宇



上列被告因詐欺等案件，經檢察官提起公訴（110年度少連偵字
第89號），被告於本院準備程序中，先就被訴事實中有關起訴書
附表編號1、2、4、5部分為有罪之陳述，經本院合議庭裁定改由
受命法官獨任進行簡式審判程序，判決如下：
    主  文
陳冠宇成年人與少年共同犯三人以上共同詐欺取財罪，共肆罪，
各處有期徒刑壹年肆月。應執行有期徒刑貳年。
未扣案之犯罪所得新臺幣壹萬伍仟元均沒收，於全部或一部不能
沒收或不宜執行沒收時，追徵其價額。
    事實及理由
一、本件除更正及補充如下外，其餘之犯罪事實及證據均引用本
    件起訴書之記載（如附件，共犯陳彥傑另經本院判決，被告
    所涉起訴書附表編號3部分另經本院為不受理判決）。
(一)起訴書所載「張嘉豪」均更正為「張家豪」。
(二)起訴書附表編號1所載匯款時間「11時30分」應更正為「12
    時8分」。
(三)起訴書附表編號4所載「21時58分」更正為「22時33分」。
(四)起訴書附表編號5所載「25分」應刪除。
(五)被告於本院審理時之自白。
二、核被告就起訴書附表編號1、2、4、5部分，均係犯刑法第33
    9條之4第1項第2款之三人以上共同詐欺取財罪、洗錢防制法
    第14條第1項之一般洗錢罪。被告與起訴書所載詐欺集團成
    員間，就上開犯行，有犯意聯絡及行為分擔，應論以共同正
    犯。本案詐欺集團對於如附表編號1、2、4、5所示被害人，
    係於緊密之時間內施以詐術，致前開被害人均係基於各別之
    單一受詐騙事由而匯款，其後車手就上開共同提領同一被害
    人詐騙款項之犯行，各顯係基於同一犯意所為犯行，堪認各
    行為之獨立性極為薄弱，依一般社會客觀觀念，難以強行分
    開，在法律上評價應為數個舉動之接續施行，應屬接續犯，
    而各論以一罪。被告就上開各次犯行，均係以一行為同時觸
    犯上開兩罪名，均為想像競合犯，均應從一重之三人以上共
    同詐欺取財罪處斷。被告所為上開4次犯行，係犯意各別，
    行為互殊，應分別論罪，併合處罰。
三、被告於民國110年4月20日警詢供稱其於少年林○承國小時便
    已認識，少年林○承目前在台中少年看守所等語，則被告於
    行為時應明知或可得而知少年林○承為未滿18歲之少年，就
    上開犯行，均應依兒童及少年福利與權益保障法第112條第1
    項前段規定，加重其刑。
四、按犯前2條之罪，在偵查或審判中自白者，減輕其刑，洗錢
    防制法第16條第2項定有明文。又想像競合犯之處斷刑，本
    質上係「刑之合併」，其所謂從一重處斷，乃將想像競合犯
    組成之評價上數罪，合併為科刑一罪，其所對應之刑罰，亦
    合併其評價上數罪之數法定刑，而為一個處斷刑。易言之，
    想像競合犯侵害數法益者皆成立犯罪，論罪時必須輕、重罪
    併舉論述，同時宣告所犯各罪名，包括各罪有無加重、減免
    其刑之情形，亦應說明論列，量刑時併衡酌輕罪部分量刑事
    由，評價始為充足，然後依刑法第55條前段規定「從一重處
    斷」，非謂對於其餘各罪可置而不論。因此，法院決定處斷
    刑時，雖以其中最重罪名之法定刑做為裁量之準據，惟於裁
    量其輕重時，仍應將輕罪合併評價在內。查被告於本院審理
    時坦承上開犯行，就其所犯洗錢罪部分，依上開規定原應減
    輕其刑，然參照前揭說明，被告就前述犯行係從一重論以三
    人以上共同詐欺取財罪，是就被告此部分想像競合輕罪得減
    刑部分，僅於依刑法第57條量刑時併予審酌。
五、爰審酌被告於110年間曾因竊盜案件經法院判處有期徒刑7月
    確定，另有前開輕罪之自白減輕其刑事由，而得作為量刑之
    有利因子，及被告於本案參與情節程度，暨被告係高職肄業
    、另案入監前從事水電工作、未婚之智識程度、生活狀況等
    一切情狀，量處如主文所示之刑。又本院審酌被告犯各罪之
    犯罪態樣、時間間隔、侵犯法益，並考量各該罪合併後之不
    法內涵、罪責原則及合併刑罰所生之效果，暨其所犯各罪之
    刑期總和等情，定如主文所示之應執行刑。
六、被告於本院審理時供稱其獲得報酬共計新臺幣15,000元（見
    本院卷第180頁），雖未扣案，仍應依刑法第38條之1第1項
    前段規定宣告沒收之，且依同條第3項規定，於全部或一部
    不能沒收或不宜執行沒收時，追徵其價額。
據上論斷，應依刑事訴訟法第273條之1第1項、第299條第1項前
段、第310條之2、第454條第2項，判決如主文。
本案經檢察官粟威穆提起公訴，檢察官莊士嶔到庭執行職務　
中　　華　　民　　國　　111 　年　　8 　　月　　25　　日
　　　　　　　　　刑事第十五庭  法　官　莊政達
以上正本證明與原本無異。
如不服本判決應於收受本判決後20日內向本院提出上訴書狀，並
應敘述具體理由。其未敘述上訴理由者，應於上訴期間屆滿後20
日內向本院補提理由書狀（均須按他造當事人之人數附繕本）「
切勿逕送上級法院」。 
  　　　　　　　　　　　　　　　書記官　歐慧琪
中　　華　　民　　國　　111 　年　　8 　　月　　25　　日
附錄本案論罪科刑法條：
洗錢防制法第2條
本法所稱洗錢，指下列行為：
一、意圖掩飾或隱匿特定犯罪所得來源，或使他人逃避刑事追訴
    ，而移轉或變更特定犯罪所得。
二、掩飾或隱匿特定犯罪所得之本質、來源、去向、所在、所有
    權、處分權或其他權益者。
三、收受、持有或使用他人之特定犯罪所得。

洗錢防制法第14條
有第二條各款所列洗錢行為者，處7年以下有期徒刑，併科新臺
幣5百萬元以下罰金。
前項之未遂犯罰之。
前二項情形，不得科以超過其特定犯罪所定最重本刑之刑。

中華民國刑法第339條之4
犯第339條詐欺罪而有下列情形之一者，處1年以上7年以下有期
徒刑，得併科1百萬元以下罰金：
一、冒用政府機關或公務員名義犯之。
二、三人以上共同犯之。
三、以廣播電視、電子通訊、網際網路或其他媒體等傳播工具，
    對公眾散布而犯之。
前項之未遂犯罰之。